臺灣雲林地方法院民事判決　　　　　　 95年度家簡上字第1號
上　訴　人　乙○○
被上訴人　　甲○○
上列當事人間請求履行協議事件，上訴人對於中華民國95年12月
5 日臺灣雲林地方法家事簡易法庭95年度家簡字第6 號第一審判
決提起上訴，本院於民國96年1 月16日言詞辯論終結，判決如下
：
    主  文
上訴駁回。
第一、二審訴訟費用合計新台幣壹萬參仟伍佰元由上訴人負擔。
    事  實
甲、上訴人方面：
一、聲明：求為判決：(一)原判決廢棄; (二)駁回被上訴人於原審之
    訴及假執行之聲請; (三)第一、二審訴訟費用由被上訴人負擔
    。
二、陳述：
（一）對於被上訴人於原審主張兩造原有婚姻關係，嗣經協議離
      婚，且約定上訴人應給付被上訴人新台幣（下同）50萬元
      ，上訴人迄未給付等情，及被上訴人所提出之離婚協議書
      之真正均不爭執。
（二）然被上訴人於原審所請求之上開款項係屬贍養費，依民法
      第126 條規定，其請求權因5 年間不行使而消滅，上訴人
      茲主張之。因此，原告之請求為無理由等語。
乙、被上訴人方面：
一、聲明：如主文第1項所示。
二、陳述：除與原判決記載相同者，茲引用之外，補稱：
    被上訴人所請求的款項，是因為上訴人要離婚，但被上訴人
    不願意，要上訴人給付被上訴人50萬元才願意，上訴人才因
    此答應給付被上訴人上開款項，係屬離婚條件無誤等語。
    理  由
一、被上訴人起訴主張: 兩造原有婚姻關係，於民國（下同）85
    年11月20日離婚時，上訴人同意給付被上訴人50萬元，惟迄
    未給付，爰依上開協議請求上訴人給付50萬元，及自支付命
    令送達翌日（95年8 月4 日）起至清償日止之法定遲延利息
    等語。
二、上訴人則以: 對於被上訴人所主張之上開事實不爭執。並於
    本審主張上開款項係屬贍養費，依民法第126 條規定，其請
    求權因5 年間不行使而消滅，上訴人茲為時效抗辯等語。
三、兩造所不爭執之事項及主要爭點:
    被上訴人起訴主張兩造原有婚姻關係，於上開期日協議離婚
    ，並約定上訴人應給付被上訴人50萬元，惟迄未給付等情，
    為上訴人所不爭執，並有被上訴人於原審提出之兩造離婚
    協議書影本及被告之戶籍謄本各一紙載明附支付命令卷可按
    ，足信屬實。從而，本件主要之爭點在於上訴人對於被上訴
    人上開請求，得否主張民法第126 條規定之5 年短期時效？
四、按「當事人不得提出新攻擊或防禦方法。但有下列情形之一
    者，不在此限：(1)因第一審法院違背法令致未能提出者。(2)
    事實發生於第一審法院言詞辯論終結後者。(3)對於在第一審
    已提出之攻擊或防禦方法為補充者。(4)事實於法院已顯著或
    為其職務上所已知或應依職權調查證據者。(5)其他非可歸責
    於當事人之事由，致未能於第一審提出者。(6)如不許其提出
    顯失公平者。前項但書各款事由，當事人應釋明之。違反前
    二項之規定者，第二審法院應駁回之。」民事訴訟法第447
    條定有明文。又上開規定，依同法第436 條之1 第3 項規定
    ，對於簡易程序之第一審裁判之上訴及抗告程序準用之。本
    件被上訴人請求之金額為50萬元以下，依同法第427 條第1
    項規定，應適簡易訴訟程序，並經原審為簡易判決。而上訴
    人並無上開得於第二審提出新攻擊或防衛方法之例外情形，
    卻於上訴時始提出時效抗辯，依前揭規定意旨，於法未合，
    應予駁回。
五、況且，民法第126 條規定「利息、紅利、租金、贍養費、退
    職金及其他一年或不及一年之定期給付債權，其各期給付請
    求權，因五年間不行使而消滅。」係有關定期給付債權的特
    別時效規定。所謂定期給付債權，係指於一定或不定期間反
    覆給付金錢或物品的債權（施啟揚著民法總則第349 頁參照
    ）。本件系爭債權，為兩造離婚協議時所約定之條件，不管
    當事人對於上開給付之性質認識為何，並非上開所規定「於
    一定或不定期間反覆給付」之「定期債權」。因此，並無上
    開特別時效規定之適用，上訴人主張上開特別時效抗辯，應
    有誤會，併此敘明。
六、從而，本件上訴人主張時效抗辯，於法未合，不予准許。被
    上訴人本於兩造協議，請求上訴人給付50萬元，及自支付命
    令送達翌日即95年8 月4 日起，至清償日止之法定遲延利息
    ，為有理由，應予准許。是則原審判命上訴人如數給付，並
    依職權宣告假執行，於法並無不合。上訴意旨指摘原判決不
    當，求予廢棄改判，為無理由，應予駁回其上訴。
七、據上論結，本件上訴為無理由，依民事訴訟法第436 條之1
    第3 項，第449 條第1 項，第78條，判決如主文。
中　　華　　民　　國　　96　　年　　1 　　月　　30　　日
                    家事法庭  審判長  黃瑞井
                              法  官　李明鴻
                              法  官  黃一馨
以上正本係照原本作成。
如對本判決上訴，須於判決送達後20日，以其適用法規顯有錯誤
為理由，內向本院提出上訴狀，同時表明上訴理由（均須按他造
當事人之人數附繕本），經本院許可後（其許可以訴訟事件所涉
及之法律見解具有原則上之重要性者為限），逕送最高法院。
中　　華　　民　　國　　96　　年　　1 　　月　　30　　日
                              書記官  林麗美
